臺灣板橋地方法院刑事判決　　　　　　　　　　　　九十一年度易字第一七四０號
　　公訴人　臺灣板橋地方法院檢察署檢察官
　　被　告　甲○○　男　五十歲.
右列被告因詐欺案件，經檢察官提起公訴（八十七年度偵字第二六七六九號），本院
判決如左：
    主  文
甲○○意圖為自己不法之所有，以詐術使人將本人之物交付，處有期徒刑參月，如易
科罰金，以參佰元折算壹日。
    事    實
一、甲○○明知本身無意經營派報社，竟意圖為自己不法之所有，於民國八十五年二
    月八日，在臺北市○○○路六十七巷一五０弄三十二號乙○○住處，向乙○○佯
    稱：可合夥投資聯合報經銷商萬華區派報社，欲向一退休榮民購買派報權利，每
    投資新臺幣（下同）一萬元，每月可收取紅利一百元，使乙○○不疑有他而陷於
    錯誤，先後交付權利金三十萬元及報社押金二十二萬元，共計五十二萬元給甲○
    ○，並由甲○○簽發如附表所示之本票二紙給乙○○為擔保。詎甲○○取得上開
    款項後，並未依約按月給付乙○○紅利，雖經乙○○催討，甲○○則以剛開始經
    營尚未賺錢為由，推諉不付。嗣所簽發之本票屆期，亦未兌現，並遷移住所，迄
    八十七年十一月二十七日乙○○向聯合報業務部門查詢後，得知實係甲○○之妻
    周貴英（所涉詐欺案件業經臺灣板橋地方法院檢察署檢察官以八十七年度偵字第
    二六七六九號處分不起訴在案）早自八十三年六月起即以自己名義經營派報社，
    而甲○○從未經營派報，始知受騙。
二、案經乙○○訴請臺灣板橋地方法院檢察署檢察官偵查起訴。
    理    由
一、訊據被告甲○○對其簽發附表所示二紙本票給告訴人乙○○之事實，固坦承不諱
    ，惟矢口否認詐欺取財犯行，辯稱：伊於八十二年間經營餐廳，於八十三年間曾
    向乙○○借過二次錢，共十萬五千元，利息按月息五分計算，陸續有還錢，原先
    與乙○○係鄰居，還錢均用現金，至八十五年二月八日乙○○要伊算個總額開本
    票給她，伊才簽附表所示之本票二紙給乙○○，一紙二十二萬元本票係本金加計
    利息，一紙三十萬元本票係作擔保的，伊搬家後仍有分次匯款給乙○○，伊不曾
    邀乙○○投資派報社，亦未向乙○○收取投資款三十萬元及押金二十二萬元，五
    十二萬元之本票全係為擔保先前借款所簽，伊未詐欺乙○○云云。
二、然查前揭事實，業經告訴人乙○○先後於偵審中時指訴甚詳稱：被告於八十五年
    二月八日在臺北市○○○路六十七巷一五０弄三十二號伊住處，以投資參加聯合
    報經銷商萬華區派報社為由，邀伊投資，並稱欲向一退休榮民購買派報權利，每
    投資一萬元每月可收取紅利一百元，使伊不疑有他而先後交付權利金三十萬元及
    報社押金二十二萬元給被告，伊投資款係由標會錢及存款湊成，分次給被告，先
    有寫字條，最後一筆係八十五年二月八日交給被告，由被告簽發如附表所示之本
    票二紙給伊作擔保，但之後均未分到紅利，經伊催討，被告始先後於八十五年十
    一月二日、八十六年九月十九日、八十七年一月十七日、六月二十二日各還伊九
    千元、三千元、三千元、及五千元，迄八十七年十一月二十七日伊向聯合報業務
    部門查詢後，才知被告本人從未經營派報業，實係其妻周貴英自八十三年六月起
    即以自己名義經營派報社。另被告先前於八十四年一月二十六日、十一月十四日
    分別向伊借款三萬元及七萬五千元，有寫借條，利息一分半，被告僅以現金還過
    幾萬元利息，被告搬走後便避不見面等語（見偵查卷第二頁背面、第十八頁背面
    至第十九頁、第三十二頁、第六十五頁背面、本院九十一年七月十一日、八月十
    五日訊問筆錄、十月二十九日審判筆錄），並有告訴人所提如附表所示之本票二
    紙、互助會會單二紙、借據二紙、還款協議一紙附卷可稽。依告訴人所提之二紙
    互助會會單記載，其先後於八十四年十一月十五日及八十五年一月十日有得標紀
    錄。再經本院依告訴人呈報之台北銀行長安東路分行第00000000000-0 號活期存
    款帳戶於八十五年一至三月間之交易往來明細，該帳戶於八十九年一月三十日有
    二十九萬三千元入帳，告訴人稱即係互助會得標款，並自同年一月三十一日起至
    二月八日連續有八筆分別為三萬元及二萬元之支出紀錄，有該銀行九十一年十月
    三日北銀長東字9160214900號函所附存款明細帳可參，是告訴人所稱支付被告投
    資款乙節，尚非不可採信。再依被告於八十七年六月十一日書立予告訴人之還款
    協議書，約定於八十七年六月十日及三十日各還五千元，自八十七年七月十日起
    每月還一萬元，自八十八年四月十日起每月還一萬五千元，則被告所應清償告訴
    人之債務總額，顯然遠超過被告所稱當初借款十萬五千元之部分。
三、次查被告之妻周貴英於偵查中亦稱：伊不認識告訴人乙○○，亦未收取乙○○之
    投資款或押金，伊自八十三年六月四日起即以自己名義做派報業務，被告曾幫伊
    處理過業務，因被告當時沒有其他工作等語（見偵查卷第三十三頁背面、第五十
    二頁背面），並有偵查卷附周貴英所提之報紙分銷合同書、聯合報應收分銷單位
    各項帳款明細各一件可查。可見被告本身並未從事任何萬華區之派報分銷業務。
四、再查依本案卷證資料，被告先後於八十五年十一月二日、八十六年一月三十一日
    、九月十九日、八十七年一月十七日、八十八年十二月二十九日以匯款方式各償
    還告訴人九千元、三千元、三千元、三千元、五千元，及於八十七年六月二十二
    日以現金償還告訴人五千元之事實，固有匯款單五紙、告訴人簽名之收據一紙在
    卷可考。然被告除上開數次還款之紀錄外，並無法舉證其另於何時、以何種方式
    償還所欠告訴人債務。雖被告辯稱遷至土城之前陸續有以現金償還告訴人，然既
    無積極證據以實其說，其所辯自難採信。而依上開還款資料所示，被告還第一筆
    款之時間已在告訴人交付投資款後近九個月，雖嗣後經告訴人催討，被告陸續還
    款總額二萬八千元，但與告訴人之投資款五十二萬元，及原先按月每萬元收取一
    百元紅利之約定，每月原可預期收取紅利五千二百元相較，相去甚遠。且被告先
    前如其所言既曾經營過餐廳，自非全無社會經驗之人，若果真如被告所言，當初
    僅向告訴人借款十萬五千元，扣除已陸續以現金還款之部分，在未受告訴人任何
    強暴或脅迫之下，衡諸常情，焉有可能主動同意簽下如附表所示總額達五十二萬
    元之本票，是被告所辯，無非事後避重就輕圖卸之詞，無由採信。綜上本件事證
    明確，被告犯行堪予認定。至被告行為後雖有返還部分款項，但此僅屬本院量刑
    審酌事由，自不應以有返還部分款項之行為，而認為可以回溯阻卻其先前犯行。
五、核被告甲○○所為，係犯刑法第三百三十九條第一項之詐欺罪。爰審酌被告簽發
    無法兌現之本票向告訴人詐收合夥投資款，其犯罪之動機、目的、手段、所生損
    害、及犯罪後迄未能清償債務等一切情狀，量處如主文所示之刑，並諭知易科罰
    金之折算標準，以示懲儆。查被告行為後，刑法第四十一條業於九十年一月四日
    修正為「犯最重本刑為五年以下有期徒刑以下之刑之罪，而受六月以下有期徒刑
    或拘役之宣告，因身體、教育、職業、家庭之關係或其他正當事由，執行顯有困
    難者，得以一元以上三元以下折算一日，易科罰金。但確因不執行所宣告之刑，
    難收矯正之效或難以維持法秩序者，不在此限。」「併合處罰之數罪，均有前項
    情形，其應執行之刑逾六月者，亦同。」並於同年月十日公布施行，於同年月十
    二日生效，依刑法第二條第一項規定比較新舊法律，適用新法對被告較為有利，
    自應依修正後刑法第四十一條第一項規定諭知易科罰金之折算標準，附此敘明。
據上論斷，應依刑事訴訟法第二百九十九條第一項前段，刑法第三百三十九條第一項
、第二條第一項前段、第四十一條第一項，罰金罰鍰提高標準條例第一條前段、第二
條，判決如主文。
本案經檢察官陳孟黎到庭執行職務
中      華      民      國      九 十 一    年    十 一   月   十 二    日
                                        臺灣板橋地方法院刑事第四庭
                                            法    官    談      虎
右正本證明與原本無異。
如不服本判決，應於判決送達後十日內，向本院提出上訴狀。
                                            書 記 官    陳  君  偉
中      華      民      國      九 十 一    年    十 一   月   十 二    日
附錄本案論罪科刑法條全文：
刑法第三百三十九條第一項
  意圖為自己或第三人不法之所有，以詐術使人將本人或第三人之物交付者，處五年
  以下有期徒刑、拘役或科或併科一千元以下罰金。
附表
 ┌──┬─────┬──────┬────┬────┬────┐
 │編號│  票  號  │  面  額    │ 發票日 │ 到期日 │ 發票人 │
 │    │          │  新臺幣    │        │        │        │
 ├──┼─────┼──────┼────┼────┼────┤
 │ 一 │TH0000000 │ 三十萬元   │85. 2. 8│86. 2. 8│ 甲○○ │
 ├──┼─────┼──────┼────┼────┤        │
 │ 二 │TH0000000 │ 二十二萬元 │85. 2. 8│86. 2. 8│        │
 └──┴─────┴──────┴────┴────┴────┘
